【裁判字號】    90,家抗,375
【裁判日期】    901227
【裁判案由】    指定遺產管理人
【裁判全文】
臺灣高等法院民事裁定  九十年度家抗字第三七五號
    抗  告  人  財政部國有財產局
    法定代理人  李瑞倉
    代  理  人  高志達
右抗告人因與相對人財政部台灣省北區國稅局間聲請指定遺產管理人事件，對於中華
民國九十年十月三十一日臺灣臺北地方法院九十年度管字第五五號所為裁定提起抗告
，本院裁定如左：
    主  文
原裁定廢棄，發回臺灣臺北地方法院。
    理  由
一、相對人聲請意旨略以：被繼承人李榮華（男、民國[下同]二十一年七月廿三日出
    生，身分證統一編號：Ｚ000000000號，生前最後住所：台北縣新店市
    ○○路二五號九樓），於八十九年四月廿七日死亡，其無配偶，亦無子嗣，且查
    無民法第一千一百三十八條之繼承人，為俾便其遺產管理及遺產稅之徵收，爰基
    於利害關係人之身分，依民法第一千一百七十八條第二項規定，聲請指定財政部
    國有財產局為李榮華之遺產管理人，以資管理云云。原法院因而指定抗告人為被
    繼承人李榮華之遺產管理人，並為承認繼承之公示催告，固非無見。
二、抗告意旨略以：被繼承人李榮華為行政院國軍退除役官兵輔導委員會（下稱退輔
    會）之列管榮民，依台灣地區與大陸地區人民關係條例第六十八條第一項及退除
    役官兵死亡無人繼承遺產管理辦法第四條規定，應指定退輔會為李榮華之遺產管
    理人等語。
三、按「現役軍人或退除役官兵死亡而無繼承人，繼承人之有無不明或繼承人因故不
    能掌理遺產者，由主管機關管理其遺產。第一項遺產管理辦法，由國防部及行政
    院國軍退除役官兵輔導委員會分別擬訂，報請行政院核定後發布之。」，臺灣地
    區與大陸地區人民關係條例第六十八條第一項、第三項定有明文。又「亡故退除
    役官兵遺產，除設籍於行政院國軍退除役官兵輔導委員會所屬安養機構者，由該
    安養機構為遺產管理人外；餘由設籍地輔導會所屬之退除役官兵服務機構為遺產
    管理人。」，亦為退除役官兵死亡無人繼承遺產管理辦法第四條所明定。經查，
    相對人主張之前揭事實，固據提出財產資料參考清單、戶籍謄本為證（見原法院
    卷第五至八），依被繼承人李榮華死亡時之戶籍謄本所載，同戶籍內並無父母、
    子女、兄弟姊妹、祖父母等法定繼承人設籍，其繼承人有無之情形不明，堪信為
    真。然被繼承人李榮華為退輔會列管外住安養之榮民，有抗告人提出之退輔會九
    十年十一月二十九日（九十）輔壹字第一八○一九號函附卷可稽（見本院卷第一
    四頁），顯見被繼承人李榮華係屬已故之退除役官兵，揆諸前揭規定，自應由退
    輔會任被繼承人李榮華之遺產管理人。原法院未予詳查上情，指定抗告人為被繼
    承人李榮華之遺產管理人，並為承認繼承之公示催告，尚有未洽。抗告意旨指摘
    原裁定不當，求予廢棄，為有理由。惟本件遺產管理事件，除應查明被繼承人設
    籍地退輔會所屬之退除役官兵服務機構，以便指定為遺產管理人管理被繼承人之
    遺產外，有關該遺產之處理及遺產管理人執行職務等事項亦由原法院監督，自宜
    由原法院調查後更為裁定，爰將原裁定廢棄，發回原法院另為適法處理。
據上論結，本件抗告為有理由，爰裁定如主文。
中      華      民      國    九十      年     十二     月    二十七    日
                                民事第十庭
                                    審判長法  官  林  敬  修
                                          法  官  劉  勝  吉
                                          法  官  黃  騰  耀
右正本係照原本作成。
如不服本裁定，應於收受送達後十日內向本院提出抗告狀，並應繳納抗告費新台幣四
十五元正。
中      華      民      國    九十      年     十二     月    三十一    日
                                          書記官  楊  麗  雪


司法院資訊處製作；財團法人民間司法改革基金會備份。
